最高法院民事裁定　　　　　　　　　 111年度台聲字第1096號
聲　請　人　林應專
訴訟代理人　余景登律師
上列聲請人因與相對人林應慧間請求返還遺產事件，對於中華民
國110 年11月3日本院裁定（110年度台上字第2831號），聲請再
審，本院裁定如下：
    主  文
聲請駁回。
聲請訴訟費用由聲請人負擔。
    理  由
一、本件聲請人主張本院 110年度台上字第2831號確定裁定（下
    稱原確定裁定），有民事訴訟法第 496條第1項第1款所定再
    審事由，對之聲請再審，係以：原確定裁定疏未審究臺灣高
    等法院高雄分院109年度重家上字第4號確定判決（下稱原審
    確定判決）課伊就借名登記契約成立之絕對舉證責任，與社
    會習慣不符；且僅依相對人持有之不動產稅款繳納收據，及
    未記載林王素遲贈與新臺幣（下同）1450萬元之虛偽聲明書
    ，並無其他資金流程之證據，即認林王素遲係贈與現金予相
    對人，而非買受不動產後借名登記予相對人，顯有違經驗、
    論理法則及證據法則。且原確定裁定引用不適格證人之證述
    ，無視林王素遲之聲明書僅係記載出資購買房屋，即認作主
    張事實，未附理由裁定駁回伊之上訴，係屬消極不適用民事
    訴訟法第221條、第222條、第226條、第237條、第467 條、
    第468條、第469條第6款、第469條之1、第470條、第475 條
    、第477 條等規定，顯有適用法規錯誤之再審事由云云，為
    其論據。
二、惟按民事訴訟法第507條準用第496條第1項第1款所謂適用法
    規顯有錯誤，係指確定裁定所適用之法規，顯然不合於法律
    規定，或與大法官會議之解釋或憲法法庭裁判顯然違反，或
    消極的不適用法規，顯然影響裁判者而言，不包括認定事實
    錯誤、取捨證據失當之情形。原確定裁定以：聲請人對於前
    程序原審確定判決提起第三審上訴，雖以該判決違背法令為
    由，惟其上訴理由狀所載內容，無非係就原審取捨證據、認
    定事實及解釋契約之職權行使所論斷，兩造均為林王素遲之
    子女，相對人於民國88年11月3 日向吳芙蓉購買門牌號碼○
    ○市○○區○○路000 號房屋所有權全部及其坐落基地應有
    部分（下稱系爭房地），其價金1450萬元係林王素遲所贈與
    ，相對人並於同年月10日以買賣為原因登記為系爭房地所有
    權人，林王素遲於死亡前均與相對人同住於系爭房地，與相
    對人間就系爭房地並無借名登記之法律關係等情，指摘為不
    當，並泛言原審確定判決漏未論斷或論斷違法，未表明判決
    所違背之法令及其具體內容，暨依訴訟資料合於該違背法令
    之具體事實，及具體敘述為從事法之續造、確保裁判之一致
    性或其他所涉及之法律見解具有原則上重要性之理由，不能
    認為已合法表明上訴理由。並附帶敘明相對人於前程序第一
    審法院提出林王素遲聲明贈與買賣價金之聲明書原本，業經
    其子林應昇證稱其上簽名為林王素遲本人所為，聲請人上訴
    意旨否認該文書真正，尚有誤會等情。因認其上訴為不合法
    ，以裁定予以駁回，經核並無適用法規顯有錯誤之情。且原
    確定裁定並非駁回聲明或就有爭執之聲明所為之裁定，不生
    違反民事訴訟法第237 條規定問題，聲請人認原確定裁定未
    就上訴理由為調查判斷，即以上訴不合法駁回，違背該條法
    令云云，尚有誤會；又原確定裁定附帶敘明相對人所提出林
    王素遲聲明贈與買賣價金之聲明書，業經林應昇證明其上簽
    名為林王素遲本人所為，聲請人否認聲明書之真正，不無誤
    會等語，亦與適用法規顯有錯誤無涉。聲請人聲請意旨，無
    非仍以不服前程序原審確定判決認事用法之理由，指摘原確
    定裁定有再審事由，聲明廢棄，非有理由。
三、據上論結，本件聲請為無理由。依家事事件法第51條，民事
    訴訟法第95條、第78條，裁定如主文。
中    華    民    國   111    年    3     月    10    日
                      最高法院民事第七庭
                          審判長法官  林  恩  山  
                                法官  邱  瑞  祥  
                                法官  吳  青  蓉  
                                法官  吳  美  蒼  
                                法官  黃  麟  倫  
本件正本證明與原本無異
                                      書  記  官
中    華    民    國   111    年    3     月    17    日